【裁判字號】    89,交訴,348
【裁判日期】    900724
【裁判案由】    公共危險等
【裁判全文】
臺灣臺南地方法院刑事判決                        八十九年度交訴字第三四八號
    公  訴  人  臺灣台南地方法院檢察署檢察官
    被      告  甲○○
右列被告因公共危險等案件，經檢察官提起公訴（八十九年度偵字第八五四七號），
本院判決如左：
    主  文
林國良因過失傷害人，處拘役肆拾日，如易科罰金，以佰元折算壹日。
被訴肇事逃逸部分無罪。
    事  實
一、甲○○明知其無汽車駕駛執照，不得駕車，竟於民國八十九年四月三十日上午九
    時四十分許，駕駛車牌號碼Ｃ九─六一Ｏ五號廂型車，沿台南市○○路○段十四
    巷支線道右轉入郡安路五段快車道由西東方向行駛，並擬自快車道變換至慢車道
    時，其本應注意汽車在雙向二車道行駛時，在快慢車道間變換車道時，應注意安
    全距離，而依當時天候晴朗、日間自然光線、路面乾燥無缺陷、道路上未有任何
    障礙物、視距復屬良好等情形以觀，客觀上亦無不能注意之情事，其竟疏於注意
    ，仍貿然變換車道。適有乙○○騎乘車牌號碼ＯＡＢ─一０九號重型機車，沿該
    路慢車道以時速六十公里之速度急馳至上址，致其廂型車右後門處撞及乙○○騎
    乘機車之車頭，乙○○隨即人車倒地，受有右手肘與雙膝擦傷之傷害。甲○○車
    禍肇事致乙○○受傷後，隨即下車查看，並詢問乙○○是否願意搭乘其駕駛之廂
    型車就醫，乙○○因見該廂型車內另搭載甲○○之妻女而拒絕搭乘，經不詳姓名
    路人報警後，甲○○、乙○○即在肇事現場等侯逾二十分，仍未見警方到場處理
    ，甲○○即告知乙○○其因與他人相約處理事情將先行離去，乙○○即告訴甲○
    ○要抄下其廂型車牌號碼等語，甲○○即駕車離去。
二、案經乙○○訴由台南市警察局第三分局報請台灣台南地方法院檢察署檢察官偵查
    起訴。
    理  由
甲、有罪部分：
一、訊據被告甲○○固坦承於右揭時、地，駕車與告訴人之騎乘機車相撞及，並致告
    訴人受有傷害之事實，惟矢口否認有何過失傷害犯行，辯稱：伊並未變換車道，
    是告訴人騎乘機車在快車道從後撞伊的云云。然查，右揭犯罪事實，業據告訴人
    乙○○於警訊、偵查時指訴綦詳，並經證人丙○○到庭證述：現場快車道上並無
    煞車痕，刮地痕在慢車道上等語，參酌道路交通事故調查報告表現場圖所示肇事
    現場慢車道上有留有六公尺之刮地痕，及現場照片二張等客觀狀況，足證係被告
    駕車自快車道變換至慢車道，而撞及告訴人騎乘之機車，告訴人受撞後隨即人車
    倒地，並於慢車道留有六公尺之刮地痕，復有道路交通事故調查報告表一紙、現
    場及車損照片八張、財團法人奇美醫院診斷證明書一紙附卷可參。按汽車在雙向
    二車道行駛時，在快慢車道間變換車道時，應注意安全距離，道路交通安全規則
    第九十七條第五項前段定有明文。本件被告甲○○於上開時、地，駕駛廂型車，
    理應注意前述規定，而當時天候晴朗、日間自然光線、路面乾燥無缺陷、道路上
    未有任何障礙物、視距復屬良好等情，亦有前述道路交通事故調查報告表載明可
    考，據此情況判斷，客觀上亦無不能注意之情事，其竟疏於注意保持安全離，逕
    自換變車道，致撞及告訴人之機車，是被告之駕駛行為，顯有過失。況本件經送
    台灣省台南區行車事故鑑定委員會、臺灣省車輛行車事故覆議鑑定委員會鑑定，
    亦均持相同見解，復有上二鑑定委員會八十九年十二月八日南鑑字第八九一三五
    一號函及鑑定意見書、九十年六月十二日府覆議字第九ＯＯ八三一號函在卷可參
    。再者，本件告訴人乙○○係因此次車禍，而受有如事實欄所載之傷害，故被告
    之過失駕車行為，與告訴人所受之傷害間，復具有相當因果關係。被告所辯，顯
    係卸責之詞，不足採信。本件事證明確，被告過失傷害犯行，堪予認定。
二、核被告甲○○所為，係犯刑法第二百八十四條第一項前段之普通過失傷害罪，其
    無駕駛執照駕車肇事致人受傷，應依道路交通管理處罰條例第八十六條第一項規
    定，加重其刑。本院審酌被告之生活狀況、品行、智識程度、犯罪所生之危險或
    損害、過失程度，告訴人所受之傷害尚屬輕微等一切情狀，量處如主文所示之刑
    ，並諭知易科罰金之折算標準，以資懲儆。
乙、無罪部分：
一、公訴意旨另以：被告甲○○於前開時、地駕車肇事之後，見乙○○因其肇事受傷
    ，竟不予救援而逃逸。因認被告另涉有刑法第一百八十五條之四肇事逃逸罪嫌。
二、公訴人認被告甲○○涉有刑法第一百八十五條之四駕駛動力交通工具肇事致人受
    傷而逃逸罪嫌，無非係以被害人乙○○之指訴為主要論據。惟訊據被告甲○○堅
    決否認涉有肇事逃逸之犯行，辯稱：伊當時要送被害人去醫院，但是被害人說不
    用，伊當時車內載有伊妻子及女兒，伊在現場等了約四十分，但警方並沒有來，
    伊因與朋友約好，伊急著要去朋友處拿錢，怕太晚朋友就要走了，所以伊就告訴
    被害人，且被害人就說要抄伊的車牌之後，伊就離開等語。
三、按犯罪事實應依證據認定之，無證據不得推定其犯罪事實，又不能證明被告犯罪
    者，應諭知無罪之判決，刑事訴訟法第一百五十四條、第三百零一條第一項分別
    定有明文。次按，刑法第一百八十五條之四駕駛動力交通工具肇事致人死傷而逃
    逸罪之立法目的，係為維護交通安全，減少被害人之死傷，促使駕駛人於肇事後
    ，能對於被害人提供及時救護，為處罰肇事者於肇事後遺棄被害人於不顧，故參
    照同法第二百九十四條第一項之刑度增設之，本含有遺棄罪之性質，是上開罪名
    之成立，乃以行為人駕駛動力交通工具，因自己之故意或過失，肇事而導致被害
    人受有傷害或死亡之結果時，竟基於遺棄之故意，未予被害人適當救助即行逃逸
    者，始足當之。經查：本件被告於前揭時、地因駕駛動力交通工具與騎乘機車之
    被害人發生擦撞之事故，造成被害人乙○○受傷，固據被害人乙○○於警訊及偵
    審中指訴在卷，且為被告所不爭執，並有診斷證明書一紙在卷可按，足認當日確
    有上開交通事故之發生無誤。次查，被告於車禍肇事後，確曾下車查看，並詢問
    乙○○是否願意搭乘其駕駛之廂型車就醫，經乙○○拒絕後，被告仍在肇事現場
    等侯逾二十分始離去之事實，業據被害人乙○○到庭指陳無訛，惟經詢問被害人
    何以拒絕搭乘之廂型車前往就醫乙節，被害人即答稱：「因為當時被告下車口氣
    屎好，且車上還有三個人，我不敢上他車子。」等語，然查，本件肇事時，被告
    所駕車輛，除被告一人，尚有其妻及幼女，共計三人。又被告之妻女經在庭之被
    害人指認無訛，而被告體型瘦小，其妻亦同，另被告之女係屬幼童，此有亦照片
    一紙在卷可參，而被害人乙○○為一壯年男子，且肇事時值上午九時許，肇事地
    點亦在市區，衡諸客觀情勢，尚不足產生另行加害被害人可能，被害人乙○○因
    主觀臆測，逕自拒絕被告送醫，尚難據此遽認被告明知被害人因車禍受有傷害，
    基於遺棄之故意，未予適當救助，即行逃逸。況本件被告甲○○得知車禍乙事經
    他人報警，猶於現場等侯二十分鐘逾，因另有急事，並告知被害人後，任由被害
    人抄記其車牌而離去，益證被告並無肇事逃逸之故意。綜上所述，本件被告因疏
    虞，未於警方及醫護人員到達現場前，逕自離去之行為，唯並無遺棄被害人而逃
    逸之故意，核與前開罪名之構成要件不符，尚難以該罪相繩。此外，復查無其他
    積極之證據足證被告確有公訴人指訴之肇事逃逸犯行，本件不能證明其犯罪，該
    部分自應依法為無罪之諭知。
據上論斷，應依刑事訴訟法第二百九十九條第一項前段、第三百零一條第一項，刑法
第二百八十四條第一項前段、第四十一條第一項前段，道路交通管理處罰條例第八十
六條第一項、罰金罰鍰提高標準條例第一條前段、第二條，判決如主文。
罰金罰鍰提高標準條例第二條
中      華      民      國    九十      年      七      月    二十四    日
                              臺灣臺南地方法院交通法庭
                                  法  官    田  幸  艷
如不服本判決應於送達後十日內向本院提出上訴狀
附錄本案論罪科刑法條全文：
刑法第二百八十五條第一項前段條文。


司法院資訊處製作；財團法人民間司法改革基金會備份。
